臺灣板橋地方法院刑事判決　　　　　　　99年度易字第3099號
公　訴　人　臺灣板橋地方法院檢察署檢察官
被　　　告　邱進興
上列被告因違反毒品危害防制條例案件，經檢察官聲請以簡易判
決處刑（99年度偵字第19209 號），本院認不得以簡易判決處刑
，改依通常程序審理，判決如下：
    主  文
邱進興無罪。
    理  由
一、聲請簡易判決處刑意旨略以：被告邱進興明知海洛因屬於毒
    品危害防制條例所規範管制之第一級毒品，不得非法持有，
    竟基於持有第一級毒品海洛因之犯意，於民國98年12月24日
    15 時 許，經警在臺北縣三重市（現改制為新北市三重區，
    下同）自強路1 段178 號前查獲，持有第一級毒品海洛因2
    包，並扣得上開海洛因2 包（總淨重0.7780公克），因認被
    告邱進興涉有毒品危害防制條例第11條第1 項之持有第一級
    毒品罪嫌。
二、按犯罪事實應依證據認定之，無證據不得認定其犯罪事實，
    又不能證明被告犯罪者，應諭知無罪之判決，刑事訴訟法第
    154 條第2 項、第301 條第1 項定有明文。刑事訴訟法上所
    謂認定犯罪事實之證據，係指足以認定被告確有犯罪行為之
    積極證據而言，如未能發現相當證據或證據不足以證明，自
    不能以推測或擬制之方法，以為裁判基礎，最高法院29年上
    字第3105號及40年台上字第86號分別著有判例；又認定不利
    於被告之事實，須依積極證據，苟積極證據不足為不利被告
    之認定時，即應為有利於被告之認定，更不必有何有利之證
    據，最高法院30年上字第816 號判例參照。且刑事訴訟上證
    明之資料，無論其為直接或間接證據，均須達於通常一般之
    人均不致有所懷疑，而得確信其為真實之程度，始得據為有
    罪之認定，若其關於被告是否犯罪之證明未能達此程度，而
    有合理懷疑之存在，致使無從形成有罪之確信，根據「罪證
    有疑，利於被告」之證據法則即不得遽為不利被告之認定，
    亦有最高法院76年度台上字第4986號判例可稽。
三、公訴人認為被告涉有前揭持有第一級毒品毒品犯行，無非係
    以被告於警詢及檢察官偵查中之供述、證人劉永芸於本院調
    查程序所為之證述、臺北縣政府警察局（現改制為新北市政
    府警察局，下同）三重分局搜索扣押筆錄、扣押物品目錄表
    、現場及扣案物品照片、交通部民用航空局航空醫務中心99
    年1 月15日航藥鑑字第0990132 號毒品鑑定書、臺北縣政府
    警察局查獲毒品案件尿液檢體監管紀錄表、臺灣檢驗科技股
    份有限公司99年1 月22日出具之濫用藥物檢驗報告等為其主
    要論據。
四、訊據被告邱進興固坦承其於98年12月24日15時許，在臺北縣
    三重市○○路○ 段178 號前修理車牌號碼1802-VF 號自用小
    客車時，為警盤查並於車內查獲2 包海洛因一情，惟堅決否
    認有何持有第一級毒品海洛因之犯行，辯稱：車牌號碼1802
    -VF 號自用小客車為其友人楊政智及劉永芸在使用，當日伊
    因受託更換該車輪胎及修理零件才會駕駛該車輛外出，扣案
    海洛因係從置於車內之外套口袋中查獲，該外套並非伊所有
    ，伊也不知道為何車內會有毒品等語。經查：
（一）車牌號碼1802-VF 號自用小客車車主為顏巧旻，該車平時
      皆係被告之友人楊政智及劉永芸在使用，楊政智及劉永芸
      於98年12月24日央請被告幫忙更換該車之輪胎，故劉永芸
      於同日12時許將該車開到臺北縣三重市○○路附近交給被
      告，被告再將該車開到位於臺北縣三重市○○街之「翔毅
      輪胎行」更換輪胎一事，業據證人即該車車主顏巧旻於警
      詢時證稱該車僅是登記在伊名下，實際使用人是劉永芸等
      語明確，核與證人劉永芸於本院結證之情節相符，並有車
      牌號碼1802-VF 號自用小客車行照影本在卷可佐，是被告
      所辯該車非其所有，亦非其使用，當日僅因受託更換該車
      輪胎及修理零件而駕駛該車外出等語，堪認與事實相符。
（二）本件查獲經過，係被告於臺北縣三重市○○路○ 段178 號
      前修理車牌號碼1802-VF 號自用小客車之車門零件時為警
      盤查，經被告同意而搜索被告之身體及上開車輛後，於披
      掛在該車駕駛座椅背之黑色外套內查獲第二級毒品甲基安
      非他命4 包（淨重共計7.4050公克）、第一級毒品海洛因
      2 包（淨重共計0.7780公克）、安非他命吸食器3 個、電
      子磅秤2 台、大分裝袋15個及小分裝袋28個等物，此有自
      願搜索同意書、臺北縣警察局三重分局搜索扣押筆錄、扣
      押物品目錄表、查獲現場及扣案物品照片11張、交通部民
      用航空局航空醫務中心99年1 月15日航藥鑑字第0990132
      號毒品鑑定書等在卷足憑，足認本件查獲之白色粉末2 包
      （淨重共計0.7780公克、驗餘淨重共計0.7760公克），確
      為毒品危害防制條例第2 條第2 項所規範之第一級毒品海
      洛因，且上開毒品及吸食器等物均係從置放於上開車輛內
      之黑色外套口袋中起出無訛。另查上開置放於車內之黑色
      外套為被告之友人即該車輛實際使用人楊政智所有，並非
      被告所有之物一節，業據證人劉永芸於本院調查程序及審
      理時均證稱：該車平常是伊及楊政智在使用，不會借給被
      告使用，當天是請被告幫忙換輪胎才將該車交給被告，交
      車給被告時車內即有一件黑色長風衣披掛在駕駛座的椅背
      上，該外套是楊政智的，已經放在車內好一陣子了，楊政
      智的習慣是把毒品放在外套裡等語明確，核與被告所辯：
      該車平常都是楊政智跟劉永芸在使用，伊只是幫忙換輪胎
      才駕駛該車外出，劉永芸交車給伊時車內駕駛座椅背上即
      掛著一件黑色長風衣等語相符，則披掛於上開車輛駕駛座
      椅背上、為警搜索查獲第一級毒品海洛因2 包之黑色外套
      應為楊政智所有，而非被告所有之物一事，應堪認定。末
      查被告當日係受託更換該車之輪胎及修理零件而於12時許
      駕駛該車外出，並於前往輪胎行更換輪胎後，於15時許將
      該車停放在路邊檢查車門零件時為警盤查而查獲毒品，業
      如前述，是被告既因受託修車而短暫接觸該車輛，實無可
      能先仔細翻動車內所有物品，確認有無違禁物品後再開始
      修理車輛，顯見被告對於置放於該車內之外套口袋內藏有
      第一級毒品海洛因2 包一事，應不知情，則被告主觀上既
      無認識該車內有第一級毒品海洛因，亦未有將上開毒品置
      於自己實力支配範圍下之意思，即與毒品危害防制條例第
      11條第1 項持有第一級毒品罪之構成要件有間。
（三）另被告於98年12月24日12時許將車牌號碼1802-VF 號自用
      小客車駛至輪胎行更換輪胎前，曾於同日9 時許，先由楊
      政智駕駛該車輛搭載被告一同返回楊政智之租屋處，在車
      上楊政智曾告知被告在該車副駕駛座腳踏墊上有第二級毒
      品甲基安非他命可以自行取用，被告遂於楊政智返家後，
      於同日10時許自行將該車輛開至五股工業區，並到便利商
      店購買燈泡與吸管組裝吸食器後，施用置於該車副駕駛座
      腳踏墊上之第二級毒品甲基安非他命1 次，嗣因楊政智來
      電表示同日11時許需要用車，故被告即先將該車開回楊政
      智租屋處交還楊政智，於同日12時許再由劉永芸駕駛該車
      交予被告等情，業據被告於本院調查程序中供承不諱，是
      被告雖經楊政智告知而知悉該車輛副駕駛座腳踏墊上有第
      二級毒品甲基安非他命1 包，並將該包毒品取出施用完畢
      ，惟並無其他證據足資證明楊政智曾告知被告置於該車駕
      駛座椅背上之外套內另有其他毒品，故縱認被告對於該車
      內藏有毒品一事有所認識，亦僅及於知悉該車副駕駛座腳
      踏墊上有第二級毒品甲基安非他命1 包，而不及於披掛於
      該車駕駛座椅背之外套口袋內之第一級毒品海洛因2 包，
      是尚難僅憑被告在路邊檢查上開車輛時為警盤查，而於該
      車內非被告所有之物品內搜索查獲第一級毒品海洛因2 包
      ，即遽認被告有持有第一級毒品之犯意及犯行，自難以毒
      品危害防制條例第11條第1 項之罪名相繩。是以，被告上
      開所辯，洵屬有據，應堪採信。
五、綜上所述，公訴人雖指被告涉有本件持有第一級毒品犯行，
    然被告於警詢、偵查及本院審理中始終堅詞否認，而本件依
    卷存事證對於被告涉有持有第一級毒品犯行尚無法達到毫無
    合理可疑之證明程度，又查無其他積極證據可資為憑，本院
    尚難形成被告有罪之心證，揆諸首揭說明，不能證明被告犯
    罪，自應依法為被告無罪之諭知。
據上論斷，應依刑事訴訟法第452 條、第301 條第1 項，判決如
主文。
本件經檢察官林修平到庭執行職務。
中    華    民    國    100    年    3    月    2     日
            刑事第二十三庭  審判長法  官  曾 淑 娟
                                  法  官  陳 姵 君
                                  法  官  劉 凱 寧
上列正本證明與原本無異。
如不服本判決，應於判決送達後10日內敘明上訴理由，向本院提
出上訴狀 (應附繕本) ，上訴於臺灣高等法院。其未敘述上訴理
由者，應於上訴期間屆滿後20日內向本院補提理由書「切勿逕送
上級法院」。
                                  書記官  李 逸 翔
中    華    民    國   100    年    3     月    2     日